【裁判字號】    98,交聲,1231
【裁判日期】    981130
【裁判案由】    聲明異議
【裁判全文】
臺灣臺南地方法院交通事件裁定        98年度交聲字第1231號
原處分機關  交通部公路總局嘉義區監理所麻豆監理站
異  議  人
即受處分人  甲○○
上列受處分人因違反道路交通管理處罰條例案件，對於交通部公
路總局嘉義區監理所麻豆監理站，民國98年9月17日所為之裁決
處分（處分案號：麻監裁罰字第裁75-Z00000000號），聲明異議
，本院裁定如下：
      主  文
異議駁回。
      理  由
一、原處分意旨略以：異議人甲○○駕駛車牌號碼029-BP號之自
    用大貨車（下稱系爭車輛），於民國98年8月5日16時25分許
    ，行經國道1號南下262公里至266公里路段時（下稱系爭路
    段），因未使用方向燈即變換車道，以及沿路行使中線車道
    之違規。經內政部警政署國道公路警察局第四警察隊（下稱
    舉發機關）員警予以製單舉發，嗣原處分機關即交通部公路
    總局嘉義區監理所麻豆監理站依道路交通管理處罰條例（下
    稱處罰條例）第33條第1項第3款、第4款、第63條第1項第1
    款及違反道路交通管理事件統一裁罰基準表（以下簡稱基準
    表）之規定，分別裁處異議人新臺幣（下同）3,000元及4,
    000元之罰鍰，並加記違規點數2點。
二、異議意旨略以：已忘記是否未打方向燈變換車道，其雖行駛
    於中間車道，但速度均維持90公里，加上當時路況通暢，不
    致有壅塞車道之情事；又警察開單時表示超車後就應該退回
    外線車道，下次要超車時再切入中間車道，倘異議人欲超車
    之數台車距離過近，豈要異議人連續在中間及外側車道間切
    換，舉發機關員警如此指摘異議人，甚難甘服，為此聲明異
    議，請求撤銷原處分。
三、按汽車行駛於高速公路、快速公路或設站管制之道路，不遵
    使用限制、禁止、行車管制及管理事項之管制規則，未依規
    定行駛車道及未依規定定變換車道者，分別處汽車駕駛人新
    臺幣3,000元以上6,000元以下罰鍰；又按汽車駕駛人，違反
    道路交通管理處罰條例第33條者，除依原條款處罰鍰外，並
    記違規點數1點，道路交通管理處罰條例第33條第1項第3款
    、第4款、第63條第1項第1款亦分別定有明文。再按汽車行
    駛高速公路及快速公路，其車道之使用，除因交通事故及道
    路施工依臨時或可移動標誌指示或交通勤務警察指揮外，應
    依設置之交通標誌、標線或號誌之規定，無設置者，應依下
    列規定︰... 二、大型車應行駛於外側車道，並得暫時利用
    緊臨外側車道之車道超越前車；汽車在行駛途中，不得驟然
    或任意變換車道，如欲超越前車或變換車道時，應先顯示方
    向燈告知前後車輛，並保持安全距離及間隔，方得超越或變
    換車道，高速公路及快速公路交通管制規則第8條第1項第2
    款及第11條分別定有明文。
四、本院審查：
  (一)舉發機關以系爭車輛，於上揭時、地，未依規定行駛車道及
    未依規定變換車道之違規而予以製單舉發，嗣原處分機關分
    別裁處異議人3,000元及4,000元之罰鍰，並加記違規點數2
    點，有原處分機關麻監裁罰字第裁75-Z00000000號裁決書、
    舉發機關公警局交字第Z00000000號舉發違反道路交通管理
    事件通知單、速限標誌1幀及違規採證光碟1片等件為證。
  (二)經本院勘驗採證光碟，該影片總長4分5秒，影片開始可見系
    爭車輛行駛於外側車道，於影片第52秒時，系爭車輛未閃爍
    方向燈即切入中間車道，可證異議人確有「未依規定變換車
    道」之違規行為；又變換車道後，即持續行駛於中間車道，
    此時外側車道車流順暢，並無不能退回外側車道之情形，然
    至影片結束異議人均未退回外側車道。異議人駕駛自用大貨
    車行駛中間車道長達3分13秒，行駛路程高達4公里，異議人
    辯稱其係因超車而使用中間車道云云，顯違常理，不足採信
    。
  (三)綜上所述，異議人於前揭時、地有駕車行駛高速公路未依規
    定變換車道及行駛車道之違規事實，應堪認定。則移送機關
    據以援引道路交通管理處罰條例第33條第1項第4款、第3款
    及違反道路交通管理事件統一裁罰標準表等規定，分別裁處
    異議人罰鍰新臺幣3,000元、4,000元，核無違誤或不當；從
    而，本件異議為無理由，應予駁回。
五、據上論斷，應依道路交通管理處罰條例第87條第2項、道路
    交通案件處理辦法第19條前段，裁定如主文。
中    華    民    國    98    年    11    月    30     日
                  交通法庭   法  官  廖建彥
以上正本證明與原本無異。
如不服本裁定應於送達後5日內向本院提出抗告狀（應附繕本）
。
                             書記官  吳揆滿
中    華    民    國    98    年    11    月    30     日


司法院資訊處製作；財團法人民間司法改革基金會備份。
